臺灣高等法院臺南分院刑事判決
110年度交上易字第676號
上  訴  人  
即  被  告  張傳福




上列上訴人因過失傷害案件，不服臺灣雲林地方法院110年度交
易字第360號中華民國110年11月15日第一審判決（起訴案號：臺
灣雲林地方檢察署110年度調偵字第375號），提起上訴，本院判
決如下：
    主  文
原判決撤銷。
張傳福犯過失傷害罪，處拘役肆拾日，如易科罰金，以新臺幣壹
仟元折算壹日。緩刑貳年。
    犯罪事實
一、張傳福於民國109年11月19日下午5時38分許，駕駛車牌號碼
    0000-00號自用小客車，沿雲林縣斗六市西平路由北往南方
    向行駛，行經雲林縣○○市○○路000號前時，本應注意汽車在
    同一車道行駛時，後車與前車之間應保持隨時可以煞停之距
    離，而依當時天候晴、暮光、柏油路面乾燥無缺陷、無障礙
    物及視距良好等情，並無不能注意之情事，竟疏未注意與前
    車保持可隨時煞停之距離，仍貿然前行，適有王婕蘋（未受
    傷）駕駛車牌號碼000-0000號自用小客車搭載徐依緁，亦沿
    雲林縣斗六市西平路由北往南方向行駛在張傳福車輛前方，
    行經雲林縣○○市○○路000號前時，欲迴轉至加油站加油，張
    傳福因而閃避不及，所駕駛車輛之前車頭遂與王婕蘋所駕駛
    車輛之後車尾發生碰撞，王婕蘋所駕駛之車輛因受推擠，而
    與行駛在對向車道之由張靖宜（未據告訴）所駕駛車牌號碼
    000-0000號自用小客車再發生碰撞，致徐依緁受有背部挫傷
    、腰椎第四第五節椎間盤突出合併右側坐骨神經痛之傷害。
    張傳福於員警據報前往處理時在場，且於有偵查權限之員警
    發覺其犯罪前，坦承為肇事者，自首而接受裁判。
二、案經徐依緁訴由雲林縣警察局斗六分局報告臺灣雲林地方檢
    察署（下稱雲林地檢署）檢察官偵查起訴。
    理  由
壹、證據能力部分：
一、按被告以外之人於審判外之言詞或書面陳述，除法律有規定
    者外，不得作為證據；被告以外之人於審判外之陳述，雖不
    符同法第159條之1至第159條之4之規定，而經當事人於審判
    程式同意作為證據，法院審酌該言詞陳述或書面陳述作成時
    之情況，認為適當者，亦得為證據，當事人、代理人或辯護
    人於法院調查證據時，知有第159條第1項不得為證據之情形
    ，而未於言詞辯論終結前聲明異議者，視為有前項之同意，
    刑事訴訟法第159條第1項、第159條之5第1項、第2項分別定
    有明文。查本判決所引用具傳聞證據性質之供述證據部分，
    因檢察官及被告於本院審判期日對於本院所提示之證據均同
    意有證據能力（見本院卷第52至53頁），亦未於本案言詞辯
    論終結前具狀聲明異議，本院審酌該等被告以外之人審判外
    陳述作成時之情況，並無不能自由陳述之情形，亦無顯不可
    信之情狀，且未見有何違法取證或其他瑕疵，而與待證事實
    具有關聯性，本院認為以之作為證據應屬適當，自均得作為
    證據。
二、本判決下列所引用之其餘非供述證據，並無證據證明係公務
    員違背法定程序所取得，亦無顯有不可信之情況，且經本院
    於審理期日踐行合法調查程序，該等證據自亦具有證據能力
    。
貳、實體部分：
一、認定事實所憑證據及理由： 
 ㈠上開犯罪事實，業據被告坦承不諱，核與證人徐依緁、王婕蘋
    、張靖宜證述之情節相符，並有道路交通事故現場圖、道路
    交通事故調查報告表㈠、㈡（見警卷第8至11頁）、雲林縣警
    察局斗六分局長平派出所道路交通事故肇事人自首情形紀錄
    表（見警卷第18頁）、雲林縣警察局斗六分局長平派出所道
    路交通事故照片（見警卷第21至25頁反面）、雲林縣警察局
    道路交通事故初步分析研判表（見他卷即雲林地檢署110年
    度他字第541號卷第17頁）在卷可稽，互核亦相符，足認被
    告前揭任意性自白確與事實相符，堪予採認。又告訴人確因
    本件車禍受有前揭傷害，其間有相當因果關係，亦有告訴人
    徐依緁之國立成功大學醫學院附設醫院斗六分院中文診斷證
    明書、中國醫藥大學附設醫院診斷證明書（見警卷第7頁、
    他卷第13頁）在卷足憑，且經本院調取告訴人於臺中榮民總
    醫院及中國醫藥大學之病歷資料，告訴人之腰椎第四第五節
    椎間盤突出合併右側坐骨神經痛等病症，係於本件車禍後發
    現，並未有告訴人於本件車禍前曾因椎間盤突出問題就診之
    紀錄，足認告訴人上開病症應與本件事故相關，並為被告所
    不爭執（見本院卷第260頁），亦堪認定。
  ㈡按道路交通安全規則第94條第1項規定：「汽車在同一車道行
    駛時，除擬超越前車外，後車與前車之間應保持隨時可以煞
    停之距離」。經查：被告係考領有適當駕駛執照之人，為被
    告陳述明確（見原審卷第50頁），並有前揭道路交通事故調
    查報告表㈡在卷可佐，對於上揭規定應知悉甚詳，其駕駛車
    輛行駛在道路上，自應遵守上揭規定；又依當時天候晴、暮
    光、柏油路面乾燥無缺陷、無障礙物及視距良好等情，並無
    不能注意之情事，竟疏未注意，於駕駛上開車輛行駛至上開
    路段時，未與告訴人所搭乘之前車保持安全而可隨時煞停之
    距離，致閃避不及而發生碰撞，肇生本案交通事故，使告訴
    人因此受前揭傷害，其就本件車禍之發生顯有過失。從而，
    本案事證明確，被告過失傷害犯行，洵堪認定，應予依法論
    科。　　
二、論罪及減刑之說明：
  ㈠核被告所為，係犯刑法第284條前段之過失傷害罪。
  ㈡被告肇事後，在有偵查犯罪權限之機關或公務員知悉其犯罪
    事實前，即向據報到場處理之警員坦承其為肇事人，自首並
    並接受裁判，此有雲林縣警察局斗六分局長平派出所道路交
    通事故肇事人自首情形紀錄表（見警卷第18頁）可以佐證，
    是依前揭說明，被告已符合自首之要件，爰依刑法第62條前
    段規定，減輕其刑。
三、撤銷原判決及量刑、宣告緩刑之說明：
  ㈠原審以被告犯過失傷害罪，事證明確，予以論罪科刑，固非
    無見。惟按刑罰之量定，固屬法院自由裁量之職權行使，惟
    刑事審判之量刑，旨在實現刑罰權之分配的正義，故法院對
    科刑判決之被告量刑，應符合罪刑相當原則，使罰當其罪，
    以契合人民之法律感情。此所以刑法第57條明定科刑時應審
    酌一切情狀，尤應注意該條所列各款情形，以為科刑輕重之
    標準，則行為人犯後悔悟之程度，是否與被害人達成和解，
    及其後能否確實善後履行和解條件，以彌補被害人之損害，
    均攸關於法院判決量刑之審酌，且基於「修復式司法」理念
    ，國家亦有責權衡被告接受國家刑罰權執行之法益與確保被
    害人損害彌補之法益，務必使二者間在法理上力求衡平。查
    被告在原審審理過程，雖未能與告訴人達成民事賠償之和解
    協議，惟嗣於原審判決後，於111年1月19日本院審理中，已
    與告訴人徐依緁調解成立，同意賠償告訴人新臺幣（下同）
    80,000元（含聲請人已領取之強制險給付金額18,379元），
    餘額61,621已全額給付完畢，並取得告訴人之原諒，同意不
    追究相對人之刑事責任，此有本院調解筆錄1份、公務電話
    紀錄2份在卷可佐（見本院卷第61至62、87、249頁），堪認
    被告犯後態度與原審相較已有不同，然原審就此部分未及審
    酌，而為刑罰量定理由，尚有未洽。被告提起本件上訴請求
    從輕量刑，為有理由，自應由本院將原判決予以撤銷改判。
  ㈡爰以行為人之責任為基礎，審酌被告於本件行車事故有疏未
    注意與前車保持可隨時煞停距離之過失造成告訴人受傷，且
    業與告訴人調解成立，並賠償告訴人所受之損害，及酌被告
    始終坦承犯行，犯後態度尚佳，兼衡其於原審自陳為大學畢
    業之智識程度，未婚無子女，目前在碾米廠擔任技師，每月
    收入約3萬餘元之家庭生活經濟狀況，暨考量檢察官、告訴
    人對被告刑度之意見、被告對本案交通事故應負之肇事責任
    、告訴人所受傷勢（見原審卷第42至43頁）等一切情狀，量
    處如主文第2項所示之刑，並諭知易科罰金之折算標準，以
    示懲戒。
  ㈢按緩刑為法院刑罰權之運用，旨在鼓勵自新。法院對於具備
    緩刑條件之刑事被告，認為以暫不執行刑罰為適當者，得宣
    告緩刑，為刑法第74條第1項所明定；至於是否「以暫不執
    行刑罰為適當」，則由法院就被告有無再犯之虞、能否由於
    刑罰之宣告而策其自新等一切情形，本其職權自由裁量之（
    最高法院110年度台上字第340號判決意旨參照）。查被告前
    未曾因故意犯罪受有期徒刑以上刑之宣告，有臺灣高等法院
    被告前案紀錄表在卷（見本院卷第19頁）可稽，符合刑法第
    74條第1項第1款得宣告緩刑之要件。經審酌被告犯後於原審
    及本院審理中均坦承犯行，並於本院審理中與告訴人達成前
    調解，且付清賠償款項，顯有悔悟之心，堪認其經本案刑罰
    宣告之教訓，當知所警惕，應無再犯之虞，參諸上開說明，
    本院認對被告所宣告之前揭刑罰以暫不執行為適當，爰依刑
    法第74條第1項第1款規定，宣告緩刑2年，以啟自新。
據上論斷，應依刑事訴訟法第369條第1項前段、第364條、第299
條第1項前段，判決如主文。
本案經臺灣雲林地方檢察署檢察官柯木聯提起公訴，臺灣高等檢
察署臺南檢察分署檢察官李宛凌到庭執行職務。
中　　華　　民　　國　　111 　年　　2 　　月　　24　　日
                  刑事第四庭    審判長法  官  郭玫利
                                      法  官  林臻嫺
                                      法  官  曾子珍
以上正本證明與原本無異。
不得上訴。
　　　　　　　　　　　　　　　　　　　書記官  李淑惠
中　　華　　民　　國　　111 　年　　2 　　月　　24　　日

附錄本案論罪科刑法條：
中華民國刑法第284條
因過失傷害人者，處1年以下有期徒刑、拘役或10萬元以下罰金
；致重傷者，處3年以下有期徒刑、拘役或30萬元以下罰金。